臺灣臺中地方法院刑事判決　　　　　　　　　　　　　　九十年度訴字第七三四號
　　公　訴　人　臺灣臺中地方法院檢察署檢察官
　　被　　　告　甲○○
　　選任辯護人　劉興吉
右列被告因違反毒品危害防制條例案件，經檢察官提起公訴（九十年度偵字第一六一
六號），本院判決如左：
    主  文
甲○○無罪。
    理  由
一、公訴意旨略以：被告甲○○明知安非他命屬毒品危害防制條例所定之第二級毒品
    ，不得非法持有、販賣，竟基於意圖營利之概括犯意，於民國九十年一月初及同
    年月中旬，在台中市○○路四五四號登峰二十一大樓附近，先後二次各販賣新台
    幣（下同）二千元之毒品安非他命予乙○○。嗣於同年月十二日十九時許，在上
    址為警查獲，因認被告涉犯毒品危害防制條例第四條第二項之販賣第二級毒品安
    非他命罪嫌（起訴書贅載同法第十條）等語。
二、按犯罪事實應依證據認定之，無證據不得推定其犯罪事實；又不能證明被告犯罪
    ，應諭知無罪之判決，刑事訴訟法第一百五十四條、第三百零一條第一項分別定
    有明文。再被告之自白，不得作為有罪判決之唯一證據，仍應調查其他必要證據
    ，以察其是否與事實相符，刑事訴訟法第一百五十六條第二項亦定有明文。且按
    刑事訴訟法第一百五十六條第二項規定，被告雖經自白，仍應調查其他必要之證
    據，以察其是否與事實相符，立法目的乃欲以補強證據擔保自白之真實性，亦即
    以補強證據之存在，藉以限制自白在證據上之價值；而所謂補強證據，則指除該
    自白本身外，其他足資以證明自白之犯罪事實確具有相當程度真實性之證據而言
    ，雖其所補強者，非以事實之全部為必要，但亦須因補強與自白之相互利用，而
    足使犯罪事實獲得確信者，始足當之（最高法院七十四年台覆字第一０號判例參
    照）。次按在訴訟上用以證明事實之證據，須於通常一般之人均不致於有所懷疑
    ，而得確信其為真實之程度者，始得據以為有罪之認定，倘其證明尚未達到此一
    程度，而有合理之懷疑性存在，致使無從為有罪之確信時，即應為無罪之判決，
    最高法院著有七十六年台上字第四九八六號判例可資參照。
三、本件公訴人認被告甲○○涉有右開販賣安非他命罪嫌，無非係以被告於警詢中之
    自白，及證人乙○○、戊○○於警詢、偵查中之證言，為其主要論據。惟訊據被
    告甲○○堅決否認有何販賣第二級毒品安非他命予乙○○之犯行，辯稱：伊未販
    賣安非他命予乙○○，係與乙○○一起合資向綽號「阿昌」之人購買安非他命，
    以供吸食用，於警偵訊筆錄均不實在，亦不知乙○○為何於警訊中指稱係向伊購
    買安非他命等語。經查：
（一）被告甲○○雖於警詢時曾供承在上開時地販買安非他命予乙○○施用，且自白
      先後販賣安非他命五次予乙○○，每錢安非他命之販賣價格為三千五百元云云
      ，然被告於檢察官偵訊時及本院審理時則改稱上開自白並不實在，警詢筆錄並
      未按照伊之意思記載等語，而證人乙○○於檢察官偵訊時係陳稱被告販賣安非
      他命之次數為二次（見偵查卷第四八頁），則被告於警詢中自白販賣安非他命
      五次予證人乙○○之情，即與證人乙○○所述不一。又被告係於九十年一月十
      二日為警查獲，苟被告真有於警詢所稱自八十九年十一月起即開始販賣安非他
      命予乙○○（見偵查卷第一一頁反面），何以證人乙○○僅在短短二、三個月
      內對被告於八十九年間曾販賣安非他命供其施用之事實即有所遺忘？且又若被
      告真係僅於九十年一月份販賣二次毒品予乙○○，又何以會自承有五次販賣行
      為？顯見被告於警詢中自白販賣毒品之次數及時間，與證人乙○○所述之情節
      不符，參以被告於本院審理時又一再堅決否認曾販賣毒品安非他命予乙○○，
      則被告於警詢中之自白既有諸多疑點及瑕疵，尚難認與事實相符。
（二）證人乙○○雖曾於警詢、偵查中陳稱：被告曾販賣安非他命供其施用云云，惟
      就被告販賣之次數及時間，證人乙○○於警詢及偵查中所述之情節並不一致，
      已如前述，是證人乙○○於警詢及偵查中所述，是否可採，已屬可疑；又證人
      乙○○於本院調查時係否認上情，並結證稱：「沒有。我是跟他一起去向他一
      個朋友購買，我不知道他的詳細姓名，每次都是我與被告各出一半的錢，由被
      告向他朋友購買，都由被告出面買，我沒有去買過。」、「均由被告打電話聯
      絡，並說我即（『及』之誤）被告一起要安非他命，每次我都出兩千元至兩千
      五百元買壹包。」、「（問：你在警訊時為何說你是向被告購買安非他命？）
      警訊中我沒有這樣講，我是說我是託被告購買並不是向被告買。」等語（見本
      院九十年七月十三日訊問筆錄），而本案證人乙○○係在為警查獲後，應警方
      之要求，以欲向被告購買安非他命為由，與被告以電話約定交易之時間、地點
      後，即由警員在交易之地點埋伏，始查獲被告，然僅扣得被告供己施用海洛因
      一小包，並未在被告身上或所使用之汽車內扣得安非他命等情，業據證人即查
      獲之警員己○○、丙○○、丁○○到庭證稱屬實，則若如證人乙○○於警、偵
      訊中所述每次均係以電話與被告聯繫安非他命交易事宜，並由被告攜帶所欲販
      賣之安非他命至約定地點，來購買安非他命施用，何以本案被告為警查獲時未
      攜帶安非他命前來交易？是證人乙○○於警、偵訊中所稱被告於上開時地販賣
      安非他命供其施用乙節，已有不實，不足採信，應以證人乙○○於本院所為之
      證言為可採。
（三）另證人戊○○雖曾於檢察官偵訊時證稱：「我知道他（指乙○○）吸毒，他吸
      的毒品是甲○○的。」、「我不知道。只知道買過一、二次。在我家附近」等
      語（見偵查卷第四五頁），然證人戊○○於本院調查時則結證稱：「（問：乙○○的安非他命是否向被告購買？）我不清楚，我不曉得他的安非他命向何人
      購買？」、「（問：你是否知道甲○○有賣安非他命給乙○○？）我不清楚。
      我在偵查中會說乙○○的安非他命是向甲○○購買的，是因安非他命是甲○○
      帶藥給乙○○我才這樣講，我那時想說藥是他帶來的，所以應該是他賣的。」
      等語（見本院九十年八月十七日訊問筆錄），則證人戊○○於偵查中所稱之真
      意，應係知悉證人乙○○所施用之安非他命係由被告處所取得，惟並未親見被
      告販賣安非他命予證人乙○○，其於偵查中所稱被告曾販賣安非他命予乙○○
      云云，應屬個人臆測之詞，是由證人戊○○上開證言以觀，僅能得知證人乙○○所施用之安非他命確實係由被告處取得，惟尚難據以認定被告販賣安非他命
      予證人乙○○施用之事實，況證人戊○○復於本院調查時結證稱：「（問：你
      為何之前在警訊、偵查中說乙○○的安非他命是向被告所購買的？）我沒有說
      乙○○的安非他命是向甲○○購買的。我有聽乙○○說甲○○帶安非他命來，
      乙○○再將錢交給甲○○。」等語，且被告與證人乙○○在為警查獲後，經採
      集尿液送鑑驗結果，均呈甲基安非他命陽性反應，有台中市衛生局煙毒尿液檢
      驗成績書之情，益徵被告與證人乙○○確有一同施用安非他命之事實，是以被
      告辯稱每次都是與證人乙○○各出一半的錢，由伊出面向朋友購買安非他命來
      一同施用，並未販賣安非他命予乙○○施用等語，尚屬可採。
（四）又被告固曾主動要求測謊，並經法務部調查局人員以控制問題法、混和問題法
      施以測謊，且結果呈情緒波動，研判有說謊等情，有法務部調查局測謊報告書
      一份在卷可稽，然查，以測謊器以紀錄受測者在回答問題的生理狀態諸如血壓
      、脈博和呼吸等狀況來判斷受測者是否說謊，但心理學家等對它的正確性一直
      有爭議；又測謊報告雖反應被告有說謊或不正常反應，僅能據此說明被告未說
      實話，尚不能據作為認定被告犯罪之積極、直接證據。況測謊常因被測試者之
      個性、情緒、心理現象及測試地點、方式之不同，而產生誤差，實務上一向認
      為測謊不能作為認定犯罪事實之證據。從而，尚不能僅依被告經測謊結果，研
      判有說謊現象即遽認被告有販賣安非他命予證人乙○○施用之犯行。
四、綜上所述，本件既未扣有被告所販賣予證人乙○○之毒品安非他命，且證人乙○○於警、偵訊中之證述亦顯有瑕疵，在無其他積極事證足資證明被告上開販賣安
    非他命予證人乙○○之犯行下，尚難僅憑被告於警詢中有瑕疵之自白、證人乙○○於警、偵訊中不實之陳述及未探究證人戊○○於偵查中證言之真意，即率以認
    定被告確有販賣毒品安非他命之犯行。此外，復查無其他積極證據足認被告有何
    公訴人所指之販賣安非他命之犯行，既不能證明被告犯罪，依首揭說明，自應為
    被告無罪之諭知。
據上論斷，應依刑事訴訟法第三百零一條第一項，判決如主文。
中      華      民       國     九十一    年    三      月    二十九    日
                                臺灣臺中地方法院刑事第四庭
                                    法  官  王  世  華
右正本證明與原本無異。
如不服本判決，應於判決送達後十日內向本院提出上訴狀，上訴於臺灣高等法院臺中
分院( 須附繕本 )。
                                    書記官
中      華      民       國     九十一    年    四      月       一     日
